【裁判字號】    98,上易,261
【裁判日期】    990309
【裁判案由】    損害賠償
【裁判全文】
臺灣高等法院臺南分院民事判決      98年度上易字第261號
上 訴 人  甲○○
          乙○○
被上訴人  丙○○
上列當事人間侵權行為損害賠償事件，上訴人對於中華民國98年
11月11日臺灣嘉義地方法院第一審判決（98年度訴字第485號）
提起上訴，本院於99年2月23日言詞辯論終結，判決如下：
    主  文
上訴駁回。
第二審訴訟費用由上訴人負擔。
    事  實
甲、上訴人方面：
一、聲明：(一)原判決不利於上訴人部分廢棄。(二)上開廢棄部
    分，被上訴人應分別給付上訴人甲○○新台幣（下同）264,
    759元、上訴人乙○○300,000元。(三)第一、二審訴訟費用
    均由被上訴人負擔。
二、陳述：除與原判決記載相同者，茲予以引用外，補稱略以：
    本件被上訴人於原審簡易判決98年度嘉交簡字第570號所載
    時間地點，因騎機車（車牌號碼SV2-562號）超車不當，而
    撞及由上訴人甲○○所騎並搭載乘客乙○○之車牌號碼MBB-
    778號重型機車倒地，致上訴人身體受傷情事，除經被上訴
    人自承、上訴人指訴、證人蔡徐鳳及黃彥槐證述可證外、並
    有道路交通事故現場圖、道路交通事故調查報告表(1)(2)、診
    斷證明書、現場照片、交通事故談話紀錄表、台灣雲嘉區車
    輛行車事故鑑定委員會民國（下同）98年4月2日嘉雲鑑9880
    21字0985801150號函為證、且被上訴人前述肇事傷害上訴人
    行為，並經原審法院檢察署檢察官以 98年度調偵字第176號
    聲請簡易判決處刑書、嗣原審法院刑事簡易判決98年度嘉交
    簡字第 570號判處被上訴人過失傷害，處拘役五十日，如易
    科罰金以新台幣壹仟元折算一日在卷，足證被上訴人本件侵
    權行為明確，上訴人因本事故所受損失，被上訴人自應負賠
    償之責。
三、證據：除援用原審提出者外，補提台灣嘉義地方法院98年度
    嘉交簡字第570號刑事簡易判決一份。
乙、被上訴人方面：
一、聲明：(一)上訴駁回。(二)第二審訴訟費用由上訴人負擔。
二、陳述：除與原判決記載相同者，茲予以引用外，補稱略以：
    否認上訴人上訴主張，被上訴人並未撞擊上訴人機車。
三、證據：援用原審所提出之證據方法。
    理  由
一、上訴人起訴主張：被上訴人於 97年12月14日上午9時50分許
    ，騎乘車號 SV2-562號輕型機車，沿嘉義市○區○○路慢車
    道，由南往北方向行駛，途經同路地下道慢車道時，竟疏未
    注意，在超車間隔不足半公尺情形下，貿然違規超車，而撞
    及前方由上訴人甲○○所騎乘，並搭載上訴人乙○○之車號
    MBB－778號，致上訴人甲○○受有左上眼皮裂傷、頭部外傷
    、左手肘及左膝擦傷之傷害；上訴人乙○○受有前額及臉頰
    撕裂傷共2處，共長5公分，臉、眼瞼、左手、左膝多處擦傷
    之傷害。被上訴人前開過失傷害犯行，並經原審判處有罪科
    處拘役在案。上訴人甲○○因該車禍受有包括醫療費（5,24
    1 ）元、精神損失（20萬元）及身體保養費用等共30萬元之
    損失；上訴人乙○○亦受有包括醫療費、購買保養身體之物
    品費用，共30萬元之損害。爰依侵權行為法律關係，求為命
    被上訴人給付伊等各30萬元之判決（原審判命被上訴人應給
    付上訴人甲○○35,241元，而駁回上訴人甲○○其餘部分及
    上訴人乙○○之訴。上訴人就其敗訴部分提起上訴。被上訴
    人就其敗訴部分，未聲明不服）。
二、被上訴人則以：上訴人甲○○本來走路就不方便，豈可騎機
    車載人，且伊騎乘機車至肇事地點時，上訴人騎乘機車邊騎
    邊聊天，車速很慢，伊才超車，伊已經騎很遠，聽到上訴人
    哀叫聲，伊才好心回頭牽上訴人起來，並叫救護車，上訴人
    之主張不足採等語，資為抗辯。
三、上訴人主張：伊於上開時地發生交通事故，致甲○○受有左
    上眼皮裂傷、頭部外傷、左手肘及左膝擦傷之傷害；乙○○
    受有前額及臉頰撕裂傷共2處，共長5公分，臉、眼瞼、左手
    、左膝多處擦傷之傷害等情，有診斷證明書、道路交通事故
    現場圖、道路交通事故談話紀錄表、現場照片、臺灣省嘉雲
    區車輛行車事故鑑定委員會98年4月2日嘉雲鑑980121字第09
    85801150號函資料附於刑事偵查卷足稽（見嘉義市政府警察
    局第一分局刑案偵查卷第1、6、8-34頁，臺灣嘉義地方法院
    檢察署98年度調偵字第176號卷第2頁）。其次，被上訴人於
    上開時地騎乘機車，於文化路地下道慢車道超越同向行駛在
    前之上訴人所乘機車時，在間隔不足半公尺情形下，貿然超
    車，而擦碰上訴人甲○○所乘之機車，致伊機車搖晃後倒地
    等情，業據證人即承辦警員黃彥槐於偵查時到庭證稱：本件
    事故是伊到場處理，當時被上訴人在現場處理時，有承認她
    機車右後照鏡與上訴人機車發生擦撞等語；另證人蔡徐鳳英
    亦於偵訊時到庭證稱：伊當時騎機車在被上訴人機車後面，
    被上訴人在上訴人之左後方從左邊超車，被上訴人超車過去
    後，上訴人機車即搖搖晃晃倒地，發生事故時，伊前面只有
    被上訴人與上訴人之機車，…伊在警方到場處理時，有聽到
    被上訴人向警方承認她有與上訴人之機車發生擦撞等語在卷
    （見嘉義地檢署 98年度調偵字第176號卷第21頁、98年度偵
    字第530號卷第9頁），且本件肇事責任亦經原審法院刑事庭
    判處被上訴人因過失傷害罪拘役50日確定，此經本院調取上
    開刑事卷宗核閱無訛，堪認上訴人乘機車倒地受傷，係被上
    訴人超車不當所致。被上訴人否認上訴人之傷害與伊有關乙
    情，即非可採。是被上訴人因超車不當過失不法行為，侵害
    上訴人身體，致其受傷所生損害，上訴人依侵權行為法律關
    係，請求被上訴人為賠償，尚非無據。
四、次按不法侵害他人之身體或健康者，對於被害人因此喪失或
    減少勞動能力或增加生活上之需要時，應負損害賠償責任。
    不法侵害他人之身體、健康，被害人雖非財產上之損害，亦
    得請求賠償。民法第一百九十三條一項、第一百九十五條第
    一項前段定有明文。又按慰藉金之賠償，須以人格權遭遇侵
    害，使精神上受有痛苦為必要，其核給之標準固與財產上損
    害之計算不同，然非不可斟酌雙方身分、資力與加害程度及
    其他各種情形核定相當之數額 （最高法院51年台上字第223
    號判例要旨參照）。茲就上訴人請求被上訴人賠償之損害，
    分別審酌如下：
  (一)上訴人甲○○部分：
    1.上訴人甲○○主張：因被上訴人前述過失不法侵害行為，
      致生左上眼皮裂傷、頭部外傷、左手肘及左膝擦傷之傷害
      ，而支出之醫療費用 5,241元，已據原審判決准如所請，
      因被上訴人未為上訴，此部分即不在上訴範圍，合先說明
      。
    2.上訴人甲○○另主張因本件事故受傷，其精神上痛苦，而
      請求精神慰撫金20萬元部分：
      查甲○○係 14年2月生，有年籍資料在卷可稽，於事發時
      年約83歲，國小畢業，從事農作，無固定收入，有利息所
      得 100,791元，名下汽車一部等情，業據其陳述在卷，並
      有稅務電子閘門財產所得調件明細表附卷可憑；另被上訴
      人係 38年6月生，事發時年約59歲，有卷附年籍資料可佐
      ，係高中畢業，無收入，為其所是認，依卷附稅務電子閘
      門財產所得調件明細表顯示其有投資 400萬元。本院參酌
      兩造上述之身分、地位、經濟能力，及上訴人甲○○所受
      傷勢等一切情狀，認被上訴人請求之精神慰撫金以 3萬元
      為適當（即原審所准許部分）；逾此範圍之請求，即有未
      合，應予駁回。
    3.上訴人甲○○又主張其因本件車禍受傷購買保養費用云云
      ，惟此業經被上訴人所否認，上訴人復未就其因本事故支
      出購買保養費用提出相關證據，資以證明，則其此部分之
      主張，即屬無據。
  (二)上訴人乙○○部分：
    上訴人乙○○主張其因本件車禍支出醫療費、購買保養身體
    之物品費用計30萬元云云，業為被上訴人所否認，且上訴人
    迄未就此支出提出證據以資證明，雖經原審命其提出，並於
    98年9月30日庭期諭知命其於 20日內提出、逾期不提出即不
    為審酌（原審卷第37頁至38頁），其迄今仍未提出，則其主
    張，自難採信，所為請求，無從准許。
五、綜上所述，上訴人本於侵權行為損害賠償請求權之法律關係
    ，除原審所命被上訴人應給付上訴人甲○○35,241元外，其
    餘部分，即上訴人甲○○請求逾35,241元部分、及上訴人乙
    ○○請求被上訴人應給付 300,000元部分，均屬無據，不應
    准許。原審法院就此部分，為上訴人敗訴判決，核並無違誤
    ，上訴意旨求予廢棄改判，為無理由，應予駁回。
六、本件判決之基礎已臻明確，兩造其餘之攻擊防禦方法及舉證
    ，核與判決無影響，爰不一一論述，併此敘明。
七、據上論結，本件上訴為無理由，依民事訴訟法第四百四十九
    條第一項、第七十八條、八十五條第一項前段，判決如主文
    。
中    華    民    國    99    年    3     月    9     日
                  民事第二庭    審判長法  官  陳光秀
                                      法  官  曾平杉
                                      法  官  莊俊華
上為正本係照原本作成。
不得上訴。
中    華    民    國    99    年    3     月    10    日
                                      書記官  謝淑玉

司法院資訊處製作；財團法人民間司法改革基金會備份。
